【裁判字號】    97,勞簡上,3
【裁判日期】    971223
【裁判案由】    給付資遣費
【裁判全文】
臺灣桃園地方法院民事判決             97年度勞簡上字第3號
上  訴  人  鼎立環保工程股份有限公司
法定代理人  甲○○
訴訟代理人  陳萬發律師
被  上訴人  丙○○
訴訟代理人  孫志堅律師
複  代理人  乙○○
上列當事人間請求給付資遣費事件，上訴人對於民國96年12月11
日本院中壢簡易庭96年度壢勞簡字第22號第一審判決提起上訴，
於民國97年12月2 日言詞辯論終結，本院判決如下：
    主  文
上訴駁回。
第二審訴訟費用由上訴人負擔。
    事  實
甲、上訴人方面：
一、聲明：
  (一)原判決除免為假執行部分外，均應廢棄。
  (二)前開廢棄部分，被上訴人於第一審之訴及其假執行之聲請均
    駁回。
二、陳述：除與原判決記載相同者，茲引用之外，補稱：
  (一)上訴人給付被上訴人新台幣（下同）23,750元，確為被上訴
    人自願離職時，因尚有「應休而未休之假」，日數12日，以
    被上訴人之月薪6 萬元折算日薪，以每日2,000 元計算，日
    數12日為24,000元，因被上訴人自96年3 月1 日至同年3 月
    7 日未上班，應扣減上訴人為其支付之勞健保費，約略為25
    0 元，故以24,000元減去250 元，即為23,750元，此金額與
    資遣費之給付無涉。而上訴人於桃園縣政府勞資爭議委員會
    調解時所稱「未休假及離職金」之意，即為未休年假之薪酬
    ，雖用語不盡相同，然本質上並無差異，惟原審竟以上訴人
    前後對此名稱說法不一，逕認上訴人未能舉證，實屬違誤之
    推認。
  (二)就被上訴人確係自願性離職之事實，已經原審傳訊之證人徐
    錫碔到庭證述屬實，惟原審捨此不採，僅憑另一與被上訴人
    同時離職之證人余檚橋之證詞，該二人之間的利害關係相同
    ，余檚橋故為附和被上訴人之證述，其證詞顯不可採等情，
    遽下有利於被上訴人之判決，顯見原審判決理由仍不完備，
    亦屬違誤。
三、證據：援用原審之立證方法。
乙、被上訴人方面：
一、聲明：如主文所示。
二、陳述：除與原判決記載相同者，茲引用之外，補稱：
  (一)本件給付資遣費爭議，係因上訴人欲單方面強迫減薪20% 未
    果，被上訴人才遭其強制解僱，因被上訴人工作至96年2 月
    底止，上訴人僅發給23,750元之資遣費，故被上訴人自96年
    3 月1 日起即無繼續提供勞務之可能，是上訴人稱被上訴人
    自96年3 月1 日起至同年3 月7 日係屬曠職之指摘，實屬無
    稽。
  (二)被上訴人離職時所領取之23,750元，確係上訴人發給之部分
    資遣費，此有上訴人製作之「終止勞動契約給付資遣證明」
    及「計算式表」範本各乙份可證（見原審卷第42、43頁，正
    本由上訴人收執），足見前揭資遣費並未結算被上訴人於95
    年5 月14日以前之工作年資，被上訴人離職時亦從未放棄不
    為請求之意。
  (三)若23,750元係被上訴人於任職期間未休特休假之補貼薪資，
    上訴人自應提出被上訴人任職時之年度出缺勤表原始資料以
    供憑核，不容其空言狡辯。況依勞動基準法規定，被上訴人
    離職前之年資為5 年以上未滿10年，換算自95年起至96年2
    月間止之未休特休假日數應有16日，非如上訴人所自行編纂
    之12日，再上訴人迄未就補貼特休假費用之事舉證以實其說
    ，且兩造於桃園縣政府勞資爭議委員會調解時，上訴人之公
    司代表人亦稱23,750元係「已付未休息及離職金」，並無所
    稱之扣抵勞健保自付費用後餘額之說，益徵上訴人所辯為臨
    訟杜撰之辭。
  (四)證人徐錫碔於原審係以上訴人公司執行股東身分到庭作證，
    與上訴人間本有利害相同之關係，所為之證詞自有偏頗之虞
    ，且徐錫碔於原審之證述亦前後不一，故其證述不為原審所
    採，原審判決自無不妥及違法之處，上訴人據以為上訴理由
    ，實屬無稽。
三、證據：援用原審之立證方法。
    理  由
一、兩造不爭執之事項：
  (一)被上訴人自88年7 月起受僱上訴人至96年3 月7 日止，離職
    前6 個月之每月薪資為60,000元。
  (二)自95年5 月起至96年2 月底止，被上訴人於上訴人之新屋轉
    運站任職，新屋轉運站係上訴人之內部單位。
  (三)被上訴人離職時，上訴人發給被上訴人23,750元之款項。
  (四)如被上訴人符合請領預告工資及資遣費之要件，其得請領之
    總金額為472,700 元。
二、本院判斷：被上訴人主張兩造間有勞動契約，並適用勞動基
    準法，該勞動契約經上訴人於96年3 月7 日終止，上訴人應
    給付預告期間之工資及資遣費，此為上訴人所否認，並以前
    詞置辯，是本件之爭執點為被上訴人之離職原因是自願抑或
    被資遣？
  (一)被上訴人主張上訴人逕以其不適任為由終止勞動契約，僅發
    給23,750元之資遣費等情，有其提出之終止勞動契約給付資
    遣費證明及計算表在卷可參，雖上開文件未填載領具人姓名
    資料及詳細日期，惟證人余檚橋（與被上訴人同時遭資遣）
    於原審證稱：「（問：96年3 月初去領錢時，是否有簽收載
    有資遣費字樣的領據？）答：有，第一頁有寫資遣費，第二
    頁還有計算式，我有看到聲請人（指被上訴人）第一頁部分
    也有寫資遣費，只是第二頁算法和我不一樣，該領據係一式
    二份，一份我們留底，一份我們簽好後相對人（指上訴人）
    就收走了。」（見原審96年9 月7 日調解程序筆錄，即原審
    卷第38頁），此與被上訴人提出之上開文件相符，而上訴人
    就此並未否認，僅稱當時有請他們（指被上訴人與余檚橋）
    簽一張便條紙，但是現在找不到（同上筆錄），是綜觀證人
    所述與被上訴人提出之上開文件相符乙節，可見上訴人於96
    年3 月7 日係以資遣之方式終止與被上訴人間之勞動契約，
    否則被上訴人顯無在上開文件上簽名之必要，況證人余檚橋
    於原審就其與被上訴人同遭資遣一事證述綦詳（見同上期日
    筆錄），而其在本件給付資遣費之爭議過程中，既是在場親
    自見聞之人，且與兩造之間並無任何親屬或僱傭關係，其本
    身就領取資遣費金額一事亦無爭議，而本件訴訟之結果對其
    亦無任何利害關係，故其所為之證述，自屬可採，乃上訴人
    稱余檚橋與被上訴人同為離職之人，彼此互有利害關係，故
    其所為證詞，並不實在云云，即非可採。
  (二)雖證人即上訴人公司執行股東徐錫碔於原審稱被上訴人係自
    願離職的等語（見原審卷96年9 月7 日筆錄），惟證人徐錫
    碔現為上訴人公司執行股東，如所為證詞不利於上訴人公司
    者，其本身亦受有損害，故其與上訴人公司之利害關係一致
    ，顯難期待其所為之證詞可公正客觀無所偏失，且其就被上
    訴人離職時所領取之23,750元究係何種性質之費用，先稱「
    是不是資遣費伊不曉得」，嗣改稱「原告（即被上訴人）本
    身要的是紅利、吳秀春跟伊講說有發給原告應休未休的錢」
    （見上開筆錄）；而就被上訴人之離職原因先稱「為公司理
    念爭執」，嗣改稱因被上訴人及余檚橋均有不適任之情而告
    以將要減薪等情，是其就被上訴人之離職動機及給付金錢之
    性質，無法具體述明，且所述前後不一致，自難遽信。何況
    被上訴人與余檚橋之離職情況均相同，被上訴人豈有自願離
    職而放棄請求資遣費之理？故不能以徐錫碔所作之證述作為
    認定被上訴人係自願離職。
  (三)再兩造從未論及被上訴人應休未休之特別休假日數及折算金
    額為何，雖上訴人稱被上訴人應休而未休之特別休假日數為
    14日，但已休2 日，故以12日計算，然而被上訴人否認已有
    休特別休假2 日之事，而上訴人並未提出任何資料證明被上
    訴人已休2 日特休假，即逕以12日計算，並稱應扣除勞健保
    費約略250 元，而據此發給補貼工資23,750元，顯與被上訴
    人應有14日特別休假未休不符，反之，被上訴人稱上訴人是
    以其月薪60,000元、年資9.5 個月，按比例計算得出基數後
    ，計算出23,750元，此與被上訴人提出之上開終止勞動契約
    給付資遣費證明及計算表所載內容相符，可見被上訴人之離
    職原因，確因其不同意減薪，上訴人以其不適任為由而終止
    勞動契約，並非被上訴人自願離職才是，故上訴人上開所辯
    ，並無足採，
三、按非有下列情形之一者，雇主不得預告勞工終止勞動契約：
    (一)歇業或轉讓時。(二)虧損或業務緊縮時。(三)不可抗力暫停工
    作在一個月以上時。(四)業務性質變更，有減少勞工之必要，
    又無適當工作可供安置時。(五)勞工對於所擔任之工作確不能
    勝任時。勞動基準法第11條規定甚明，再雇主依勞動基準法
    第11條規定終止勞動契約者，應依下列規定發給勞工資遣費
    ：(一)在同一雇主之事業單位繼續工作，每滿1 年發給相當於
    1 個月平均工資之資遣費。(二)依前款計算之剩餘月數，或工
    作未滿1 年者，以比例計給之。未滿1個 月者以1 個月計。
    勞動基準法第17條亦有明文。本件被上訴人既遭上訴人以勞
    工對於所擔任之工作確不能勝任為由而予資遣，則勞動契約
    既經合法終止，被上訴人依上開法律規定自得請求給付資遣
    費，而被上訴人自88年7 月起至96年2 月在上訴人公司工作
    ，工作年資為7 年又8 個月，而其平均工資為60,000元，均
    為上訴人所不爭執，故被上訴人依上開規定可請求之資遣費
    為460,200 元，扣除被上訴人離職時已領取之23,750元及勞
    退新制專戶之23,750元，上訴人應再給付被上訴人之資遣費
    為412,700 元。
四、再雇主依勞動基準法第11條或第13條但書規定終止勞動契約
    者，其預告期間依左列各款之規定：(一)繼續工作3 個月以上
    1 年未滿者，於10日前預告之。(二)繼續工作1 年以上3 年未
    滿者，於20日前預告之。(三)繼續工作3 年以上者，於30日前
    預告之。勞工於接到前項預告後，為另謀工作得於工作時間
    請假外出。其請假時數，每星期不得超過2 日之工作時間，
    請假期間之工資照給。雇主未依第一項規定期間預告而終止
    契約者，應給付預告期間之工資。勞動基準法第16條定有明
    文，被上訴人之工作年資為7 年8 個月，上訴人依勞動基準
    法第11條第5 款規定以被上訴人不能勝任工作為由終止勞動
    契約，自應於30日前預告之，上訴人未經預告即於96年3 月
    7 日終止勞動契約，故被上訴人請求上訴人給付預告期間工
    資60,000元，於法有據。
五、綜上所述，被上訴人依勞動基準法第16條、第17條規定，請
    求上訴人給付資遣費及預告期間工資共計472,700 元（即41
    2,700 元＋60,000元＝472,700 元）及自起訴狀繕本送達之
    翌日即96年7 月24日起至清償日止，按週年利率5%計算之利
    息為有理由，應予准許，是原審判決命上訴人應給付被上訴
    人上開金額及法定遲延利息，並依職權宣告假執行，於法並
    無違誤，上訴意旨指摘原判決不當，求予廢棄改判，為無理
    由，應予駁回。
六、據上論結，本件上訴為無理由，依民事訴訟法第436 條之1
    第3 項、第449 條第1 項、第78條，判決如主文。
中    華    民    國    97    年    12    月    23    日
                  勞工法庭  審判長法  官  郭琇玲
                                  法  官  林哲賢
                                  法  官  潘進柳
上列正本證明與原本無異
不得上訴
中    華    民    國    97    年    12    月    23    日
                                  書記官  李麗娟


司法院資訊處製作；財團法人民間司法改革基金會備份。
